---
layout: page
title: "CLI 환경설정"
subtitle: "도커 - Data Science at the Command Line"
author:
    name: xwMOOC
date: "`r Sys.Date()`"
output:
  html_document: 
    toc: yes
    toc_float: true
    highlight: tango
    code_folding: show
    number_section: true
    self_contained: true
editor_options: 
  chunk_output_type: console
---

```{r setup, include=FALSE}
knitr::opts_chunk$set(echo = TRUE, message=FALSE, warning=FALSE,
                      comment="", digits = 3, tidy = FALSE, prompt = FALSE, fig.align = 'center')

library(reticulate)
use_condaenv("anaconda3")
# reticulate::repl_python()
```

# 도커 설치 [^windows-docker] {#docker-install}

[^windows-docker]: [Hanumoka, IT Blog, "Windows10pro docker 설치하기"](https://blog.hanumoka.net/2018/04/28/docker-20180428-windows10pro-install-docker/)

윈도즈10 Pro에는 "Docker Toolbox"가 아니라 "Docker Community Edition for Windows"를 설치한다. 윈도즈10 홈 버전이 깔린 경우는 "Docker Toolbox"를 설치한다.

## 사전 준비 사항 {#docker-install-pre}

도커를 윈도우10 Pro에 설치할 경우 가상화여부를 꼭 "사용"으로 활성화 시켜야 한다. 컴퓨터 초기 부팅할 때 Bios로 들어가서 CPU메뉴에서 "Virtualization"을 사용할 수 있도록 활성화 시킨다. "윈도우 작업관리자" &rarr; "성능" **가상화 사용**을 확인한다.

그다음으로 'Hyper-V'도 활성화 시켜야 한다. 이를 위해서 "제어판"에서 `설정 찾기` 검색창에 "Windows 기능 켜기/끄기"창을 열어 'Hyper-V'를 모두 활성화 시킨다.

사전준비 사항이 모두 준비되면 재부팅하고 도커 설치를 준비한다.

## 도커 다운로드 및 설치 {#docker-install-download}

[Docker Hub](https://hub.docker.com/)에서 [Docker Desktop for Windows](https://hub.docker.com/editions/community/docker-ce-desktop-windows)를 직접 다운로드 받는 방법과 [Docker Documentation](https://docs.docker.com/)을 참조하여 도커를 설치하는 방법은 다음과 같다.

1. <https://docs.docker.com/> 웹사이트 이동 
1. Get Docker 
1. Docker CE 
1. Docker Desktop for Windows
1. Download from Docker Hub
1. Get Docker 버튼 클릭

## Kitematic 설치 {#docker-kitematic}

Kitematic은 도커를 관리하는 GUI도구로 설치방법은 먼저 우측하단 도커 아이콘에 마우스를 놓고 우클릭을 하게 되면 `Kitematic`을 선택할 수 있다. 처음 클릭하게 되면 `Download Kitematic` 팝업이 떠서 다운로드 안내가 나온다. 안내에 따라 다운로드 받아 압축을 풀고 `C:\Program Files\Docker` 폴더에 복사해서 넣으면 된다. 폴더 이름을 `Kitematic-Windows` &rarr; `Kitematic`으로 바꿔야한다.

# `docker` 헬로월드 {#docker-helloworld}

도커를 설치했으며 그 다음으로 헬로월드를 찍어본다. 먼저 `docker --version` 명령어로 도커 버젼을 확인한다. 

```{r docker-hello, eval=FALSE}
$ docker --version
Docker version 18.09.2, build 6247962
$ docker info
Containers: 0
 Running: 0
 Paused: 0
 Stopped: 0
Images: 0
Server Version: 18.09.2
...
```

## 도커 헬로월드 {#docker-real-helloworld}

`docker run hello-world` 명령어로 'hello-world:latest' 이미지를 가져올 수 있고 자세한 안내가 출력된다. 그리고 나서 `docker images` 명령어로 `hello-world` 이미지를 받은 것을 확인할 수 있다.

```{r docker-hello2, eval=FALSE}
$ docker run hello-world
Unable to find image 'hello-world:latest' locally
latest: Pulling from library/hello-world
1b930d010525: Pull complete
Digest: sha256:41a65640635299bab090f783209c1e3a3f11934cf7756b09cb2f1e02147c6ed8
Status: Downloaded newer image for hello-world:latest

Hello from Docker!
This message shows that your installation appears to be working correctly.

To generate this message, Docker took the following steps:
 1. The Docker client contacted the Docker daemon.
 2. The Docker daemon pulled the "hello-world" image from the Docker Hub.
    (amd64)
 3. The Docker daemon created a new container from that image which runs the
    executable that produces the output you are currently reading.
 4. The Docker daemon streamed that output to the Docker client, which sent it
    to your terminal.

To try something more ambitious, you can run an Ubuntu container with:
  $ docker run -it ubuntu bash

Share images, automate workflows, and more with a free Docker ID:
 https://hub.docker.com/

For more examples and ideas, visit:
 https://docs.docker.com/get-started/


$ docker images
REPOSITORY                                              TAG                 IMAGE ID            CREATED             SIZE
hello-world                                             latest              fce289e99eb9        6 months ago        1.84kB
```

## CLatDS 도커 [^docker-overview] {#docker-real-cli}

[^docker-overview]: [도커 초간단 사용법](https://datascienceschool.net/view-notebook/708e711429a646818b9dcbb581e0c10a/)

Docker Hub 웹사이트에서 [datascienceworkshops/data-science-at-the-command-line](https://hub.docker.com/r/datascienceworkshops/data-science-at-the-command-line) 이미지를 가져온다.

```{r docker-ds, eval=FALSE}
$ docker pull datascienceworkshops/data-science-at-the-command-line
Using default tag: latest                                                                      
latest: Pulling from datascienceworkshops/data-science-at-the-command-line                     
8e3ba11ec2a2: Pull complete 
eb2689f05349: Pull complete 
aaf9763d2171: Pull complete 
5947f061b598: Pull complete 
179b9cf8c467: Pull complete 
fb6be1f79eea: Pull complete 
c64519966c3f: Pull complete 
325cbb6a3e0d: Pull complete 
05fbdb8cd2fe: Pull complete 
0c65e2dc2933: Pull complete 
2ce04975103f: Pull complete 
1ea33d87eef1: Pull complete 
bbe891eff1d9: Pull complete 
49a9d13e1649: Pull complete 
5d42ea4ec194: Pull complete 
abbeda4b97b8: Pull complete 
7a1d8da11e8f: Pull complete 
077a85dba1f6: Pull complete 
235bc371a538: Pull complete 
803becd4f1cd: Pull complete 
f14077f11c77: Pull complete 
7808b333f37f: Pull complete 
827f20d715e6: Pull complete 
b471303106e1: Pull complete 
4598a96790b8: Pull complete 
ca91c2aca867: Pull complete 
f646cf912266: Pull complete 
97b19a0c648f: Pull complete 
Digest: sha256:0b1bd0dced0f45a7b137c24171b0ff70b19770bd43fb09a863efb87b17d94338                
Status: Downloaded newer image for datascienceworkshops/data-science-at-the-command-line:latest
```

도커 허브에서 가져온 도커 이미지를 도커 컨테이너로 띄우는 작업을 다음 명령어로 실행하고 `bash`쉘로 들어간다. 여기서 `clids`는 너무 길다보니 별명을 주어 단축시킨 것이다. `cowsay` 명령어로 헬로월드를 찍어보고 `exit` 명령어 혹은 `Ctrl`+p, `Ctrl`+q 키를 연타하여  컨테이너를 종료시킨다.

```{r docker-cli-run, eval = FALSE}
$ docker run -i -t --name clids datascienceworkshops/data-science-at-the-command-line /bin/bash
[/data]$  echo '데이터 사이언스는 역시 CLI' | cowsay
 ____________________________
< 데이터 사이언스는 역시 CLI >
 ----------------------------
        \   ^__^
         \  (oo)\_______
            (__)\       )\/\
                ||----w |
                ||     ||
[/data]$ exit
```

`docker ps -a` 명령어로 떠있는 컨테이너를 확인하고 해당 컨테이너를 다시 살려서 작업을 이어가려면 `docker container start` 명령어를 해당 컨테이너 해쉬값 혹은 별명을 인자로 넣어 함께 실행시킨다. 그리고 나서 `docker container attach` 명령어를 실행시키면 다시 컨테이너로 들어가서 작업을 계속 수행할 수 있다.

```{r docker-cli-run-exit, eval=FALSE}
$ docker ps -a
CONTAINER ID        IMAGE                                                   COMMAND             CREATED             STATUS                      PORTS               NAMES
e94a040d5b77        datascienceworkshops/data-science-at-the-command-line   "/bin/bash"         10 minutes ago      Exited (0) 5 seconds ago                        cli_ds
2d0ec2635aa8        hello-world                                             "/hello"            19 minutes ago      Exited (0) 18 minutes ago                       nostalgic_williams

$ docker container start e94a
e94a

$ docker container attach e94a
[/data]$
```

