---
layout: page
title: "CLI 환경설정"
subtitle: "함수: 쉘 스크립트(`.sh`) vs 스크립트(`.R`, `.py`)"
author:
    name: xwMOOC
date: "`r Sys.Date()`"
output:
  html_document: 
    toc: yes
    toc_float: true
    highlight: tango
    code_folding: show
    number_section: true
    self_contained: true
editor_options: 
  chunk_output_type: console
---

```{r setup, include=FALSE}
knitr::opts_chunk$set(echo = TRUE, message=FALSE, warning=FALSE,
                      comment="", digits = 3, tidy = FALSE, prompt = FALSE, fig.align = 'center')

library(reticulate)
use_condaenv("anaconda3")
# reticulate::repl_python()
```

# 쉘이냐 프로그램이냐 {#shell-program}

데이터를 처리하는 입장에서 쉘(shell) 스크립트를 통해 작업을 수행하는 방식과 파이썬 혹은 R 코드를 작성해서 처리하는 방식으로 나뉜다. 과연 어떤 방식이 좋을까? 답은 아마도 상황에 따라 다르다가 될 것이다.

한줄 쉘 스크립트를 `.sh` 쉘파일을 제작해서 처리하는 방식과 범용 프로그래밍 언어 파이썬이나 R 프로그램을 작성하여 쉘에 실행하는 방식이 대안이 된다.

# 한줄 쉘 스크립트 작성 {#shell-program-oneline}

구텐베르그에서 책을 한권 다운로드 받아 가장 많이 사용된 고빈도 단어를 추출하는 프로그램을 작성한다.
불용어(stopwords)는 [stopwords.txt](https://gist.github.com/larsyencken/1440509) 파일을 참조하여 제거한다.

```{bash shell-run}
curl -s http://www.gutenberg.org/files/76/76-0.txt |
 tr '[:upper:]' '[:lower:]' | 
 grep -oE '\w+' |
 sort |                       
 uniq -c |                    
 sort -nr |                   
 head -n 10  
```

- `curl -s http://www.gutenberg.org/files/76/76-0.txt` : 구텐베르그 웹사이트에서 Huckleberry Finn 책 다운로드
- `tr '[:upper:]' '[:lower:]'` : 대문자를 소문자 변환 
- `grep -oE '\w+'` : 단어를 쪼개서 한줄에 한단어를 위치시킴             
- `sort` :  알파벳 순으로 정렬
- `uniq -c` : 유일무이한 단어 추출 후 중복단어 빈도수 작성                   
- `sort -nr` : 빈도별로 내림차순 정렬
- `head -n 10` : 상위 단어 10개 추출

# 함수 `.sh` 파일 작성 {#shell-program-oneline2sh}

쉘 명령어가 파이프로 연결되어 매우 길어져서 이를 하나의 함수로 묶을 필요가 있다.
이때 `.sh` 쉘 명령어로 만들어 문제를 해결한다.

<div class = "row">
  <div class = "col-md-6">

**`word_count.sh` 원본**

화장을 전혀하지 않은 원본 `.sh` 스크립트를 작성한다.
이에 대한 기능을 테스트한다.

```{r shell-run-sh, eval=FALSE}
# script/wordcount.sh
curl -s http://www.gutenberg.org/files/76/76-0.txt |
 tr '[:upper:]' '[:lower:]' | 
 grep -oE '\w+' |
 sort |                       
 uniq -c |                    
 sort -nr |                   
 head -n 10  
```

`script/wordcount.sh` 파일로 그대로 복사하여 붙여넣고 `bash` 명령어를 통해서 실행시키게 되면 된다. 하지만 아무래도 유연성이 많이 떨어져서 다음과 같이 몇가지 추가 작업을 하게 되면 훨씬 우아하게 코드를 작성하게 된다.

```{bash shell-run-bash-script}
bash script/wordcount.sh
```


  </div>
  <div class = "col-md-6">
**개선된 `wordcount2.sh` 코드**

쉬뱅을 추가하여 `bash` 스크립트를 해석하여 실행시키도록 명시한다.
`NUM_WORDS="$1"`와 같은 매개변수를 적용시켜 구텐베르그 책은 어떤 것이든 가져와서 단어빈도수를 지정된 순위까지 출력하도록 한다.

1. 쉬뱅(shebang `#!`) 추가: `#! /bin/env bash`
1. 매개변수를 넘겨 재사용성을 높인다.

```{r shell-run-sh2, eval=FALSE}
# script/wordcount2.sh

#! /bin/bash
BOOK="$1"
NUM_WORDS="$2"
curl -s $BOOK |
 tr '[:upper:]' '[:lower:]' | 
 grep -oE '\w+' |
 sort |                       
 uniq -c |                    
 sort -nr |                   
 head -n $NUM_WORDS
```

`script/wordcount2.sh`를 실행시키게 되면 두가지 매개변수 즉, 책과 상위 빈도수 단어갯수를 지정해줘야 정상 동작하게 된다.

```{bash shell-run-sh2-run}
bash script/wordcount2.sh http://www.gutenberg.org/files/76/76-0.txt 5
```

  </div>
</div>

한걸음 더 나아가 `chmod u+x script/wordcount2.sh`와 같이 실행가능한 기능을 부여하게 되면 `bash`를 앞에 붙일 필요없이 쉘에서 바로 실행이 가능하게 된다.

# 파이썬 `.py` 파일 작성 {#python-program-oneline2sh}

동일하게 텍스트 책을 받아 고빈도 단어를 계산해 내는 파이썬 프로그램도 작성이 가능하다.

```{python wordcount-python, eval=FALSE}
#!/usr/bin/env python
#-*- coding: utf-8 -*-

import re
import sys
from collections import Counter

num_words = int(sys.argv[1])
text = sys.stdin.read().lower()
words = re.split('\W+', text)
cnt = Counter(words)

print(f'------------------')
print(f'인자[0]: {sys.argv[0]}')
print(f'인자[1: {sys.argv[1]}')
print(f'------------------')

for word, count in cnt.most_common(num_words):
    print(f'빈도수: {count}, 단어: {word}')
```

상위 7개 단어만 출력하도록 파이썬 스크립트를 작성한다. 물론 그 이전에 `script/wordcount.py` 파일을 실행가능한 형태로 권한을 변경한다. `chmod u+x script/wordcount.py`

```{bash run-finn-txt}
< data/finn.txt script/wordcount.py 7
```

